【裁判字號】    89,簡,20
【裁判日期】    891130
【裁判案由】    綜合所得稅
【裁判全文】
高雄高等行政法院簡易判決                   八十九年度簡字第二○號
    原      告  甲○○
    訴訟代理人  乙○○
    被      告  財政部高雄市國稅局
    代  表  人  丙○○  局長
    訴訟代理人  郭誌慶
                陳香吟
右當事人間因綜合所得稅事件，原告不服行政院中華民國八十九年六月三十日台八十
九訴字第一九六六○號再訴願決定，提起行政訴訟。本院判決如左：
    主  文
原告之訴駁回。
訴訟費用由原告負擔。
    事實及理由
一、原告起訴主張：原告因任職美商公司，工作忙碌，經常工作至深夜，每到報稅之
    際，又要收集各種各樣報稅憑單，難免疏忽遺漏；於申報八十六年度綜合所得稅
    時，即因遺失配偶薪資扣繳憑單，無法精算應納稅額；心想等國稅局自電腦資料
    查核後再行補繳，始不致有繳多繳少之錯誤，並無逃漏稅之故意；詎被告竟於命
    補繳稅款外，更以原告一時小小過失，課原告以本件漏稅罰鍰新台幣（下同）四
    千八百元，實失之過苛。況以今日資訊發達情形，財政部早應讓人民在網路上報
    稅，就不會發生遺失憑單致有漏報之事，被告對此便民措施，遲遲不實行，讓人
    民於百忙中尚要受收集單據之苦，則對原告之情形，實應從寬認定始符合公平；
    因之，被告之漏稅罰行政處分顯有違法，聲明求為撤銷再訴願、訴願決定及原處
    分。
二、被告則以：原告八十六年度綜合所得稅結算申報漏報薪資、利息、其他所得計三
    八九、五０一元，為其所不否認，又漏報之所得經核計結果漏稅額為二四、一八
    七元，則被告依所得稅法第一百十條第一項規定按所漏稅額處以０·二倍之罰鍰
    計四、八００元（計至百元止），並無違誤。至原告主張漏報乃因遺失扣繳憑單
    所致，絕無故意云云，所述縱屬實，參諸司法院大法官會議議決釋字第二七五號
    解釋意旨，應受行政罰之行為並不以故意為限，過失仍應受罰，原告既有課稅所
    得，即應依法申報納稅，其因疏失而漏報，自不得免罰，而本件裁處罰鍰之倍數
    ，業已斟酌非故意漏稅之情節，並無違反公平原則情形。原告之訴並無理由，應
    予駁回。
三、按「納稅義務人已依本法規定辦理結算申報，但對依本法規定應申報課稅之所得
    額有漏報或短報情事者，處以所漏稅額兩倍以下之罰鍰。」為行為時所得稅法第
    一百十條第一項所明定。本件原告八十六年度綜合所得稅結算申報，漏報其本人
    及配偶羅瑞英之薪資、利息、其他所得計三八九、五○一元，經被告查獲，除發
    單補徵原告當年度綜合所得稅外，並按所漏稅額二四、一八七元處○．二倍罰鍰
    四、八○○元（計至百元）。原告就罰鍰處分部分不服，申經復查，未准變更。
    查，原告於本院審理中，就漏報上開應申報之所得之事實並不爭執；至所為前揭
    主張，縱認其確因遺失部分憑單，疏忽漏報該部分所得；惟按，人民違反法律上
    之義務而應受行政罰之行為，法律無特別規定時，雖不以出於故意為必要，仍須
    以過失為其責任條件。但應受行政罰之行為，僅須違反禁止規定或作為義務，而
    不以發生損害或危險為其要件者，推定為有過失，於行為人不能舉證證明自己無
    過失時，即應受處罰，司法院大法官釋字第二七五號著有解釋。則原告既有系爭
    應申報之所得，即應依行為時所得稅法第一百十條第一項規定辦理申報，其因疏
    忽過失而漏報，仍不得免罰。第查，本件被告裁處罰鍰僅○．二倍，顯已斟酌原
    告係屬非故意漏稅之情節，亦無裁量不當情形。末查，網路報稅係屬便民行政措
    施，並非被告之法定義務，尚不能因本件申報年度並未開放網路報稅而免除原告
    違反據實申報所得之行政罰，原告所為主張並無可採。
四，綜上所述，原告既有漏報情事，被告依行為時所得稅法第一百十條第一項規定，
    科處罰鍰四、八００元，經核並無違誤，訴願及再訴願決定遞予維持，亦無不合
    ；原告起訴意旨求與撤銷，為無理由，應予駁回，並不經言詞辯論為之。
五、據上論結，本件原告之訴為無理由，爰依行政訴訟法第二百三十三條、第二百三
    十六條、第一百九十五條第一項後段、第九十八條第三項前段，判決如主文。
中    華    民    國     八十九      年     十一     月      三十       日
                    高 雄 高 等 行 政 法 院  第 二 庭
                                      法  官  江  幸  垠
右為正本係照原本作成。
如不服本裁定，應於送達後十日內，向本院提出抗告狀並表明抗告理由，如於本裁定
宣示後送達前提起抗告者，應於裁定送達後十日內補提抗告理由書（須按他造當事人
人數附繕本）。
中    華    民    國     八十九       年    十一     月       三十      日
                                  法院書記官  張  哲  瑋
附註：
行政訴訟法第二百三十五條（第一項、第二項）：
對於適用簡易程序之裁判提起上訴或抗告，須經最高行政法院之許可。
前項許可，以訴訟事件所涉及之法律見解具有原則性者為限。


司法院資訊處製作；財團法人民間司法改革基金會備份。
